臺灣臺北地方法院民事裁定　　　　　　　　93年度國字第35號
原　　　告　甲○○
　　　　　　　　　　　　號四樓.
訴訟代理人　楊國宏律師
複代理人　　王宇晁律師
被　　　告　台北市政府環境保護局
法定代理人　乙○○
訴訟代理人　李復甸律師
複代理人　　吳榮達律師
上列當事人間請求國家賠償事件本院裁定如下：
    主  文
原告之訴及假執行之聲請均駁回。
訴訟費用由原告負擔。
    理  由
一、原告主張被告於88年間設置北投焚化廠迄今（起訴時間為93
    年10月27日，辯論終結日為94年12月06日），因規劃設計有
    誤（設於人口密集區域）及管理上疏失（管制及焚燒之處理
    不當），導致並非按其所設置之標準正常運作，導致原告呼
    吸道之疾病及精神損害。故聲明求為判決：被告應給付原告
    0000000元（及其法定遲延利息）。
二、本件原告起訴之事實，經行政院環保署公害糾紛裁決委員會
    裁決書（92年裁字第72709號），確認原告聲請事項駁回，
    經本院向行政院環保署調閱該卷宗查核無誤。該案於92年10
    月08日收案，93年04月05日結案，該裁決書於93年04月07日
    送達於原告，並在送達後20日確定，實際之確定日期為93年
    04月27日。
    依公害糾紛處理法第39條：
    當事人於裁決書正本送達後二十日內，未就同一事件向法
      院提起民事訴訟，視為雙方當事人依裁決書達成合意。
    裁決經依前項規定視為當事人達成合意者，裁決委員會應
      於前項期間屆滿後七日內，將裁決書送請管轄法院審核。
    同法第三十條（經法院核定後，與民事確定判決有同一之
      效力）之規定，於前項（法院審核）情形準用之。
    本件情節，行政院環保署業已送請管轄法院審核，經本院於
    93年07月27日以北院錦民樹九三核五四四字第0930005165號
    函准予核定在案。該裁決當發生一事不再理之程序效果。
三、本院為求詳實特將上開情節，於94年10月31日當庭闡明：
    原告起訴之範圍，應起於93年04月27日以後之發生之事實
      （前案發生可能之拘束），該事實如為原告主張之國家賠
      償之原因事實，應經國家賠償法第十條，先向國家賠償義
      務機關請求之，經協議不成始得起訴。
    本件原告起訴，所附被告機關拒絕賠償書，參見起訴狀附
      件三，並非93年04月27日以後之請求國家賠償事件。原告
      現有之相關資料內，僅足以呈現原告89年06月20日之國家
      賠償請求書（參見原告附件三，所附90年11月17日被告函
      ），原告應補呈程序上之相關說明。
四、依據國家賠償法第10條第一項「依本法請求損害賠償時，應
    先以書面向賠償義務機關請求之」。第11條第一項「賠償義
    務機關拒絕賠償，或自提出請求之日起逾三十日不開始協議
    ，或自開始協議之日起逾六十日協議不成立時，請求權人得
    提起損害賠償之訴」。換言之，國家賠償事件於起訴前均應
    經「先以書面向賠償義務機關請求（協議程序）」，本件原
    告僅於89年06月20日以書面向賠償義務機關（被告）請求，
    而於90年02月12日經被告國家賠償事件處理委員會「拒絕賠
    償」在案。
    而原告隨即於92年10月08日進入行政院環保署公害糾紛裁決
    程序，該案於93年04月05日結案，該裁決書於93年04月07日
    送達於原告，並在送達後20日確定（實際之確定日期為93年
    04月27日）。而原告於93年10月27日提起本件訴訟。
    故原告先前89年06月20日以書面向賠償義務機關（被告）請
    求之「協議程序」，已經由行政院環保署公害糾紛裁決委員
    會裁決程序（92年裁字第72709號）而終結。
    前開裁決程序（92年裁字第72709號）終結後，所新發生之
    事實才可以為原告起訴之原因事實（該裁決程序會發生一事
    不再理之效果），而且該新發生之原因事實，還是要經國家
    賠償法第十條，先向國家賠償義務機關請求之，經協議不成
    始得起訴。
    本件經闡明，原告仍無法為相關之說明僅稱本件起訴之協議
    程序（國家賠償法第十條第一項之程序），仍為89年06月20
    日之書面請求（參見94年12月06日筆錄），原告起訴程序則
    不合法。
五、依民事訴訟法第249條第1項第6款，第95條，第78條，裁定
    如主文。
中　　華　　民　　國　　94　　年　　12　　月　　20　　日
                  民事第五庭    法　官　陳心弘
以上正本係照原本作成
如對本裁定抗告須於裁定送達後10日內向本院提出抗告狀，並繳
納抗告費新臺幣1,000元
中　　華　　民　　國　　94　　年　　12　　月　　20　　日
                       　　　　 書記官　許博為
